【裁判字號】    97,消債更,687
【裁判日期】    971215
【裁判案由】    更生事件
【裁判全文】
臺灣臺南地方法院民事裁定           97年度消債更字第687號
聲  請  人
即  債務人  甲○○
代  理  人  宋錦武律師
上列當事人因消費者債務清理事件聲請更生，本院裁定如下：
    主  文
債務人甲○○自民國九十七年十二月十五日下午四時起開始更生
程序。
    理  由
一、按債務人不能清償債務或有不能清償之虞，且無擔保或無優
    先權之債務總額未逾新臺幣（下同）1,200 萬元者，於法院
    裁定開始清算程序或宣告破產前，得向法院聲請更生。法院
    開始更生程序之裁定，應載明其年、月、日、時，並即時發
    生效力，消費者債務清理條例第3 條、第42條第1 項、第45
    條第1 項定有明文。又按債務人對於金融機構因消費借貸、
    自用住宅借款、信用卡或現金卡契約而負債務，在聲請更生
    或清算前，應提出債權人清冊，以書面向最大債權金融機構
    請求協商債務清償方案，並表明共同協商之意旨。債務人與
    金融機構協商成立者，不得聲請更生或清算，但因不可歸責
    於己之事由，致履行顯有重大困難者，不在此限。本條例施
    行前，債務人依金融主管機關協調成立之中華民國銀行公會
    會員，辦理消費金融案件無擔保債務協商機制與金融機構成
    立之協商，準用前項之規定。消費者債務清理條例第151 條
    第1 、5 、6 項亦定有明文。
二、聲請意旨略以：聲請人即債務人甲○○於履行協商債務期間
    任職於復興航空運輸股份有限公司，每月收入約29,659元，
    除此收入外，名下無其他財產，然累計債務總金額已達1,46
    5,485元 ，負債顯然超過資產甚多，已達不能清償債務或有
    不能清償之虞之程度。聲請人雖曾於民國95年 7月17日依照
    中華民國銀行公會會員辦理消費金融案件無擔保債務協商機
    制，與債權人日盛國際商業銀行等 7家銀行成立協商，每月
    應還款金額為15,099元，分120期 ，至全部清償為止。然聲
    請人每月收入扣除應清償之協商金額後，已無法維持聲請人
    及其母親之基本生活費支出，聲請人實有不可歸責於己致履
    行顯有重大困難之事由，且無擔保或無優先權之債務總額未
    逾1,200萬元， 復未經法院裁定開始清算程序或宣告破產，
    爰依法向本院聲請更生等語。
三、經查：
    (一)聲請人於消費者債務清理條例施行前，曾依金融主管機關
      協調成立之中華民國銀行公會會員，辦理消費金融案件無
      擔保債務協商機制與金融機構進行協商，嗣與各債權銀行
      就無擔保債務協商成立，約定自95年8月起，分120期，每
      月償還15,099元等情，有協議書及無擔保債務還款計畫附
      卷可按（本院卷第104頁至第105頁）。
    (二)聲請人履行協商債務期間係自95年 8月起至同年11月止，
      於95年12月即未履行該協議內容，該期間內聲請人財產除
      95年8、9、10、11、12月收入分別為28,300元、28,300元
      、31,300元、29,300元、29,300元外，名下並無其他財產
      ，但其債務迄今總金額已達1,465,485元之事實， 業據聲
      請人陳明在卷，並經最大債權銀行日盛國際商業銀行陳明
      屬實，復有財團法人金融聯合徵信中心之當事人綜合信用
      報告書、財政部國稅局綜合所得稅各類所得資料清單、財
      產歸屬資料清單、房屋租賃契約等件（本院卷第10頁、第
      102頁至108頁、第27頁至第30頁、第18頁至第26頁、第33
      頁至第38頁）附卷可憑，並經本院向聲請人前任職之復興
      航空運輸股份有限公司查明屬實，有該公司97年11月11日
      資管第97-241號函附薪資明細在卷足稽（本院卷第109 頁
      至第110 頁）自堪信為真實。故聲請人主張，其有不能清
      償債務，且其無擔保或無優先權之債務總額亦未逾 1,200
      萬元之事實為真。
    (三)至於聲請人開始未履行協商債務為95年12月，該每月收入
      為29,300元之事實，已如前述。本院審酌聲請人於消費者
      債務清理條例施行前，曾與各債權銀行無擔保債務成立協
      商，約定每月償還15,099元等情，亦見前述。是依內政部
      公佈之臺灣省95年每月每人最低生活費係9,210元計算 ，
      聲請人95年12月收入扣除本人與分擔受扶養人即聲請人母
      親乙○○1/2最低生活費，合計為13,815元（9,210元＋9,
      210元÷2＝13,815元）， 再扣除分擔乙○○1/2房租費用
      即3,000元（6,000元÷2＝3,000元），此有前揭房屋租賃
      契約附卷可查，並扣除渠等勞保、健保等強制應繳納之費
      用後，實不足支付其之前與各債權銀行就無擔保債務成立
      協商所約定每月應償還之15,099元，應屬明確。故聲請人
      主張有不可歸責於己之事由，致履行上開協議顯有重大困
      難，堪予採信。
    (四)至於債務人前未曾經法院宣告清算程序或宣告破產，亦未
      曾依消費者債務清理條例或破產法之規定而受刑之宣告等
      情，亦有本院民事紀錄科查詢表、臺灣高等法院被告前案
      紀錄表在卷可憑。
四、綜上所述，聲請人僅係一般消費者，並未從事營業，其已達
    不能清償債務或有不能清償之虞之程度，其中無擔保或無優
    先權之債務，在1,200 萬元以下，之前雖與各債權銀行達成
    協議，但因不可歸責於己之事由，致履行上開協議顯有重大
    困難，且未經法院裁定開始清算程序或宣告破產，又查無消
    費者債務清理條例第6 條第3 項、第8 條或第46條各款所定
    駁回更生聲請之事由存在，則債務人聲請更生，應屬有據，
    爰裁定如主文。
中    華    民    國    97    年    12    月    15    日
                  民事第三庭  法  官  王漢章
上為正本係照原本作成
本裁定不得抗告。
本裁定已於97年12月15日下午4時公告。
中    華    民    國    97    年    12    月    15    日
                              書記官  林木村


司法院資訊處製作；財團法人民間司法改革基金會備份。
